臺灣桃園地方法院刑事判決　　　　　　 100年度交易字第23號
公　訴　人　臺灣桃園地方法院檢察署檢察官
被　　　告　蔣曉雯
上列被告因公共危險案件，經檢察官聲請以簡易判決處刑（99年
度撤緩偵字第475 號），本院認不得以簡易判決處刑（99年度桃
交簡字第4220號），改依通常程序審理，判決如下：
    主  文
本件公訴不受理。
    理  由
一、按檢察官就簡易判決處刑之聲請，與起訴有同一之效力，法
    院於審理後認應為不受理判決之諭知者，應適用通常程序審
    判之，刑事訴訟法第451 條第3 項、第451 條之1 第4 項但
    書第3 款、第452 條業已明揭其旨；又起訴之程序違背規定
    者，應諭知不受理之判決，並得不經言詞辯論為之，同法第
    303 條第1 款、第307 條亦定有明文。
二、聲請簡易判決處刑意旨略以：被告蔣曉雯於民國99年1 月21
    日晚上9 時許起至同日晚間10時30分許止，在桃園縣八德市
    某處飲酒後，明知其飲酒後不勝酒力，不能安全駕駛交通工
    具，仍駕駛車牌號碼G7-8590 號自用小客車上路，並於同日
    晚上11時40分許，行駛至桃園縣大溪鎮○○路365 號前，為
    警攔檢查獲，並對蔣曉雯施以呼氣酒精濃度測試，測得其呼
    氣酒精濃度達每公升0.81毫克，始悉上情。因認被告涉犯刑
    法第185 條之3 之公共危險罪嫌。
三、按不起訴處分已確定或緩起訴處分期滿未經撤銷者，非有下
    列情形之一，不得對於同一案件再行起訴：一、發現新事實
    或新證據者；二、有刑事訴訟法第420 條第1 項第1 款、第
    2 款、第4 款或第5 款所定得為再審原因之情形者，刑事訴
    訟法第260 條定有明文。又曾為不起訴處分、撤回起訴或緩
    起訴期滿未經撤銷，而違背刑事訴訟法第260 條之規定再行
    起訴者，得不經言詞辯論，逕諭知不受理之判決，刑事訴訟
    法第303 條第4 款、第307 條亦分別定有明文。再按被告於
    緩起訴期間內，有刑事訴訟法第253 條之3 第1 項各款情形
    之一者，檢察官得依職權或依告訴人之聲請撤銷原處分，繼
    續偵查或起訴；檢察官依刑事訴訟法第253 條之3 規定為撤
    銷緩起訴，應製作處分書敘述其處分之理由，並應以正本送
    達於告訴人、告發人、被告及辯護人；被告接受撤銷緩起訴
    處分書後，得於7 日內以書狀敘述不服之理由，經原檢察官
    向直接上級法院檢察署檢察長或檢察總長聲請再議，刑事訴
    訟法第253 條之3 第1 項、第255 條第1 項、第2 項、第
    256 條之1 第1 項分別定有明文。是被告經檢察官為緩起訴
    處分確定者，於緩起訴期間內，檢察官於符合刑事訴訟法第
    253 條之3 第1 項3 款事由之一，固得依職權或依告訴人之
    聲請撤銷原處分，繼續偵查或起訴，惟須將該撤銷處分書送
    達被告，俾被告得對該撤銷處分書聲請再議。檢察官尚不得
    於緩起訴期間內，在撤銷原緩起訴處分未確定前，即對同一
    案件（指同一被告之事實上同一案件）再行起訴，而使撤銷
    緩起訴處分程序及被告得聲請再議之規定形同具文，故檢察
    官若對業經為緩起訴處分確定之同一案件（指被告同一之事
    實上同一案件），於緩起訴期間內，未踐行上揭法定撤銷緩
    起訴處分程序而逕行起訴，其起訴程序自屬違背規定，法院
    應依刑事訴訟法第303 條第1 款規定諭知不受理之判決。
四、經查：
  (一)本件被告蔣曉雯所涉上開罪嫌，前經臺灣桃園地方法院檢察
    署檢察官於99年2 月24日以99年度偵字第4203號為緩起訴處
    分，並依職權送請再議，由臺灣高等法院檢察署檢察長於99
    年3 月26日以99年度上職議字第4088號為駁回之處分而確定
    ，其緩起訴期間自99年3 月26日起算，至101 年3 月25日期
    滿，此有上開緩起訴處分書、臺灣高等法院檢察署處分書及
    臺灣高等法院被告前案紀錄表各1 份在卷足憑。
  (二)按送達文書，除本章有特別規定外，準用民事訴訟法之規定
    ，刑事訴訟法第62條定有明文。又民事訴訟法第138 條所規
    定之寄存送達，限於不能依同法第136 條及第137 條規定行
    送達者，始得為之，設其送達之處所，雖原為應受送達人之
    住居所、事務所或營業所而實際上已變更者，該原住居所、
    事務所或營業所，即非應為送達之處所，自不得於該原處所
    為寄存送達。次按，刑事訴訟法第255 條第1 項、第2 項規
    定撤銷緩起訴處分，應製作處分書，敘述理由，處分書正本
    應送達於被告，其規範目的，除使被告知悉此一攸關權益之
    處分理由外，亦寓有落實刑事訴訟法第256 條之1 賦予被告
    得就撤銷緩起訴處分聲請再議之旨，以保障被告之救濟機會
    ，並使上級檢察署檢察官得以審查處分之當否。是以聲請再
    議之期間，自收受處分書正本之翌日起算，若未為合法之送
    達，自無從起算再議之期間，撤銷緩起訴處分即尚未生效。
    實務上以檢察官之偵查處分無如判決宣示之規定，為恐不肖
    之徒在處分書送達前招搖撞騙，故均將處分結果先行公告，
    以昭公信。是類公告固有將檢察官之決定公示於外之形式，
    然而究非法定送達方法，亦不能資為聲請再議期間起算之依
    據，其法律效果無從與送達同視。
  (三)嗣被告在前述緩起訴處分期間內，原應(一)於緩起訴處分確定
    日起6 個月內，依桃園地方法院檢察署觀護人指示，準時參
    加「酒駕認知輔導教育」課程1 場次；(二)於緩起訴處分確定
    日起6 個月內，繳交緩起訴處分金新臺幣（下同）4 萬元予
    桃園地方法院檢察署指定之財團法人臺灣更生保護會桃園分
    會；卻未依公文通知參加酒醉駕車認知輔導教育，且未繳交
    緩起訴處分金與上開指定機關，而有違背刑事訴訟法第253
    條之2 第1 項各款之應遵守或履行事項之情事，經臺灣桃園
    地方法院檢察署檢察官以99年度撤緩字第361 號撤銷緩起訴
    處分，該撤銷緩起訴處分書雖經檢察官於緩起訴期間內之99
    年10月15日作成，且送達予被告於偵查中陳報之住所地「桃
    園縣復興鄉奎輝村5 鄰上奎輝3 之1 號村」，而於99年11月
    5 日寄存送達至上開地點之桃園縣政府警察局大溪分局奎輝
    派出所，並於99年12月16日對外公告，此有臺灣桃園地方法
    院檢察署送達證書1 件、本院辦理刑事案件電話記錄查詢表
    1 紙、上開緩起訴處分書及撤銷緩起訴處分書各1 份在卷可
    稽。
  (四)查被告偵查中最後一次經檢察官訊問時，雖向檢察官陳報戶
    籍地址係在「桃園縣復興鄉奎輝村5 鄰上奎輝3 之1 號」，
    惟向檢察官陳明實際住居於「桃園縣八德市○○街20號4 樓
    」等情，有臺灣桃園地方法院檢察署檢察官99年2 月24日訊
    問筆錄及所附被告身分證影本1 份為憑；又觀諸本件緩起訴
    處分書所載之被告居住所為「住桃園縣復興鄉奎輝村5 鄰上
    奎輝3 之1 號、居桃園縣八德市○○街20號4 樓」，亦有卷
    附緩起訴處分書1 份足佐；且經本院查詢結果，被告之戶籍
    係於99年5 月11日起遷入「桃園縣復興鄉長興村15鄰頭角20
    號」，亦有個人基本資料查詢結果、全戶戶籍資料( 完整姓
    名) 查詢結果各1 紙在卷足稽，足認被告之戶籍地於撤銷緩
    起訴之際，已更改為「桃園縣復興鄉長興村15鄰頭角20號」
    之住址。而觀諸卷附送達證書，檢察官上開撤銷緩起訴處分
    書之正本僅向被告先前陳報之住址「桃園縣復興鄉奎輝村5
    鄰上奎輝3 之1 號」，並因郵政機關之送達人員不獲會晤應
    受送達人，亦無法將文書付與有辨別事理能力之被告同居人
    或受僱人，於99年11月5 日寄存在桃園縣政府警察局大溪分
    局奎輝派出所，復經本院向上開派出所查詢前開文件是否經
    人領取一節，據覆稱並未前來領取，有本院辦理刑事案件電
    話紀錄查詢表1 紙在卷可憑，足佐被告於99年10月15日撤銷
    緩起訴之際，已未居住於上開奎輝村之地址等情屬實。
  (五)再被告確於偵查中陳報其居所係於「桃園縣八德市○○街20
    號4樓 」，已如前述，惟本件卷內亦查無檢察官另向被告該
    居所或現時戶籍地為送達之相關文件，縱於緩起訴處分期間
    內即99年12月16日公告撤銷緩起訴處分，然公告究非法定送
    達方法，亦不能資為聲請再議期間起算之依據，其法律效果
    無從與送達同視。故難認檢察官之撤銷緩起訴處分書已合法
    送達於被告。
五、綜上所述，本件撤銷緩起訴處分之難認已合法送達於被告，
    被告對撤銷緩起訴處分之再議期間即無從起算，亦無從對該
    撤銷緩起訴處分聲請再議，自屬未於緩起訴期間內踐行上揭
    法定之撤銷緩起訴處分程序，該撤銷緩起訴處分自不生撤銷
    緩起訴之效力，復查無刑事訴訟法第260 條所列各款情形之
    一，檢察官就同一案件聲請簡易判決處刑，此項聲請依法與
    起訴有同一之效力，其聲請即起訴之程序自屬違背規定，揆
    諸上揭規定，應不經言詞辯論，逕為不受理之判決。
據上論斷，應依刑事訴訟法第452 條、第303 條第1 款、第307
條，判決如主文。
中    華    民    國    100   年    1     月    25    日
                    交通法庭  審判長  法  官  徐培元
                                      法  官  廖珮伶
                                      法  官  丁俞尹
以上正本證明與原本無異。
如不服本判決應於收受判決後10日內向本院提出上訴書狀，並應
敘述具體理由。其未敘述上訴理由者，應於上訴期間屆滿後20日
內向本院補提理由書( 均須按他造當事人之人數附繕本) 「切勿
逕送上級法院」。
                                      書記官  許正旻
中    華    民    國   100    年    2     月    9     日